【裁判字號】    92,易,337
【裁判日期】    921017
【裁判案由】    竊盜等
【裁判全文】
臺灣雲林地方法院刑事判決                          九十二年度易字第三三七號
    公  訴  人  臺灣雲林地方法院檢察署檢察官
    被      告  丙○○
    被      告  丑○○
右列被告因竊盜等案件，經檢察官提起公訴（九十二年度偵字第二五九四號），暨移
三三號）被告自白犯罪，本院合議庭裁定依簡式審判程序審理，並判決如左：
    主  文
丑○○共同連續意圖為自己不法之所有，以恐嚇使人將本人之物交付，累犯，處有期
徒刑壹年貳月。
丙○○共同連續意圖為自己不法之所有，以恐嚇使人將本人之物交付，處有期徒刑壹
年。
扣案之老虎鉗壹支、筆記紙壹張沒收。
    事  實
一、丑○○綽號「麻薯」於民國（下同）八十四年間因肅清煙毒條例案件、偽造有價
    證券罪，經臺灣嘉義地方法院以八十四年聲字第九十九號，定其應執行刑五年八
    月，嗣於八十五年九月二日假釋，而於八十九年二月二十六日假釋期滿，以已執
    行完畢論；丙○○八十二年間因施用毒品案件，經臺灣臺南地方法院判處有期徒
    刑三年二月，於八十四年間假釋，嗣假釋經撤銷，執行殘刑二年八月八日，又於
    八十六年間因肅清煙毒條例等案件，判處有期徒刑四年二月，二案接續執行，於
    八十六年十一月二十日入監執行，九十年八月二十二日縮短刑期假釋出監。
二、詎丑○○、丙○○不知悔改，共同基於意圖為自己不法所有之概括犯意聯絡，自
    九十二年五月二十九日起至同年六月五日止，由丙○○駕駛自有之自小貨車，搭
    載丑○○四處找尋竊車之目標，於找到目標後，再由丑○○持客觀足以危害人之
    生命、身體安全之兇器老虎鉗破壞車門及車鎖後，竊取附表編號一至七號（相關
    被害人、竊車時間、地點、車牌號碼、詳如附表所示）被害人之自用小客車或小
    貨車，得手後，再推由丙○○依車上找到之電話號碼，記錄在筆記紙上，後再以
    公用電話打電話給編號一、三、四、五、六、七（相關勒贖所得金額、匯入之帳
    戶、恐嚇時間均詳如附表）之車主，在電話中索求匯款新台幣（以下同）六千元
    至三萬元不等之贖金到指定之葉建良之台南企業銀行水林分行帳號000000
    0000000號帳戶（丙○○以五千元向葉建良購得，另案偵查中），否則要
    將車子解體等語，令車主心生畏懼，而編號一、四、五、六車主丁○○等人依指
    示匯款後，丑○○、丙○○始告知被害人車子之所在，才能順利取回車子，勒贖
    所得金額二人朋比花用。嗣於九十二年六月五日十三時，丙○○、丑○○以同一
    手法在雲林縣麥寮鄉○○村○○路一八０號對面空地，竊取庚○○所有之九Ｒ─
    三三六０號自小貨車時，為車主發現追捕到案，而未得逞，並扣得丑○○所有供
    竊取車輛之老虎鉗一支、丙○○所有記載被竊車主電話供恐嚇勒贖用之筆記紙一
    張。
三、丑○○又於九十二年五月三十日上午六時許，於附表編號九之地點，竊取壬○○
    之自用小客車得手，之後打電話向壬○○恐嚇須匯款一萬八千元，否則拿不回車
    子，過程詳如附表編號九所示，丑○○得款後，告知壬○○放車之地點，壬○○
    始於嘉義縣大林鎮溝背里尋回該車。
四、丑○○再夥同劉文智（另案由臺灣嘉義地檢署偵辦中），由劉文智駕車載丑○○
    四處尋覓目標，於九十二年四月二十日十二時許（移送併辦意旨誤載十二時五十
    五分許），在附表編號十之地點，推由劉文智在車內把風，丑○○下車竊取卯○○所有之自小貨車得手，後由劉文智以公用電話打電話向卯○○恐嚇稱要交付二
    萬元之贖金，否則要將車子解體等語，令卯○○心生畏懼，而交付贖款一萬五千
    元，勒贖所得金額丑○○、劉文智朋比花用。其勒贖及查獲過程，如附表編號十
    所示。
五、案經被害人辛○○等訴由雲林縣警察局臺西分局報請臺灣雲林地方法院檢察官偵
    查起訴暨由該署及臺灣嘉義地方法院檢察署先後移送併辦。
    理  由
一、右開事實二之行為，業據被告丙○○、丑○○坦白承認，核與被害人庚○○、戊○○、寅○○、丁○○、辛○○、甲○○、己○○、癸○○指訴失竊或被勒贖情
    形相符，及附表編號八失竊案之目擊證人蔡江河證述相合。並有贓物領據二紙（
    寅○○、戊○○）、贓物暫時保管單一紙（癸○○）、車輛竊盜、車牌失竊資料
    個別查詢報表（癸○○、己○○、李林俊、寅○○）、照片十六張可證，另台南
    企業銀行水林分行帳號0000000000000號帳戶為葉建良所有，以五
    千元代價提供給丙○○，亦據葉建良證述在卷，復有中國國際商業銀行自動櫃員
    機交易明細、戶名葉建良台南區中小企業銀行水林分行活期儲蓄存款存摺及交易
    明細、代收付存款憑條二紙、中國國際商銀國內匯款聲請書等證據可證，再有老
    虎鉗一支、筆記紙一張扣案可資佐憑，此部分事實被告丑○○、丙○○犯行明確
    ，已可認定；事實三之行為，亦據被告丑○○坦承不諱，亦核與被害人壬○○指
    訴、證人廖文弘證述相合，並有匯款申請書、臺灣銀行基隆分行戶名廖文弘、帳
    號0000000000000號存款明細、查詢車輛認可資料在卷可查；事實
    四之行為，被告丑○○也明白供認，也核與同案被告劉文智供述、及被害人卯○○指訴相吻合，復有贓物認領保管書一紙在卷可按，事證明確，被告丑○○就事
    實三、四之犯行均堪認定。
二、按老虎鉗係鐵質，堪以用來破壞車門竊取車輛，可見亦足以危害人之生命、身體
    安全，被告二人竟持以竊取附表編號一至八之車輛，故核被告丑○○、丙○○就
    附表編號一至八所為，係犯刑法三百二十一條第一項第三款，攜帶兇器犯加重竊
    盜罪既遂罪、三百二十一條第二項未遂罪（編號八），另丑○○就事實三、事實
    四之行為，係刑法第三百二十條第一項普通竊盜罪；被告丑○○、丙○○竊取車
    輛得手後，係由丙○○打電話向編號一、三、四、五、六、七號被害人；編號九
    之車輛竊取得手後，由丑○○打電話向編號九被害人壬○○；編號十之車輛竊取
    得手後，由劉文智打電話向編號十之被害人恐嚇錢財，其中編號一、四、五、六
    、九、十之被害人有交付財物；其中編號三、七、八號之被害人未交付財物，所
    為係犯刑法第三百四十六條一項、第三項恐嚇取財既遂、未遂罪等罪。被告丑○○、丙○○就事實二之竊盜、恐嚇取財犯行，有犯意之聯絡及行為之分擔；被告
    丑○○就事實四之竊盜、恐嚇取財犯行，與劉文智間有犯意之聯絡及行為之分擔
    ，均為共同正犯。而附表編號三、四因被害人未因渠等恐嚇行為而付款，是此恐
    嚇取財部分尚屬未遂。再被告二人所犯上開竊盜各罪、恐嚇取財罪，均時間緊接
    ，所犯構成要件相同，顯係基於概括之犯意反覆為之，均應依連續犯之規定，以
    一罪論（其中普通竊盜既遂、加重竊盜既遂、未遂，應論以加重竊盜既遂；恐嚇
    取財既遂、未遂罪，應論以恐嚇取財既遂罪）並加重其刑。再被告所犯之前揭加
    重竊盜既遂、恐嚇取財既遂犯行間，有方法與結果之牽連關係，為牽連犯，應從
    一重之恐嚇取財罪處斷。公訴人就被告丑○○如事實欄三、四即附表編號九、編
    號十之普通竊盜犯行、恐嚇取財犯行，雖未據起訴，而移送併辦，惟此部分與其
    餘已起訴之加重竊盜、恐嚇取財罪間，有連續犯或牽連上之裁判上一罪關係，為
    起訴效力所及，本院自應併予審判。查被告丑○○八十五年間因肅清煙毒條例案
    ，經嘉義地院判處有期徒刑三年二月，八十九年二月二十六日執行完畢，有台灣
    雲林地方法院檢察署刑案資料查註紀錄表、台灣高等法院被告全國前案紀錄表在
    卷可稽，其於刑之執行完畢後五年以內復犯本件有期徒刑之罪，為累犯，應依刑
    法第四十七條規定加重其刑，並遞加重其刑。爰審酌被告有事實一之犯罪前科，
    素行不佳，有台灣高等法院被告二人全國前案紀錄表在卷可查，及二人犯罪之動
    機、目的、方法、手段、所得利益、參與之程度、品行，其為圖謀不勞而獲，籌
    組竊車勒索集團，竊取他人車輛後，乘被害人愛車遭竊，心情混亂、急於找回愛
    車之心境，恐嚇被害人，勒索贖金，渠等之心態及作法均值非議，而車輛在現今
    社會而言，已屬一般人生活上或工作上必備之交通工具之一，被告夥同他人竊取
    被害人之車，不但已侵害被害人憲法所保障之行之自由及財產權，更直接影響到
    被害人之生計及生活品質，以現今社會車輛失竊之嚴重性而言，此等犯行對被害
    人造成極大之不便，竊車後，將勒贖所得輾轉入帳，再予提領，造成被害人及犯
    罪偵查機關查緝之不易及費時，亦難追討渠等所得之贓款，而被告丑○○所犯次
    數較多情節較重，被告丙○○所犯次數較少情節稍輕，及其二人犯後均坦承犯行
    ，犯後態度良好等一切情狀，各量處如主文所示之刑。扣案之老虎鉗一支、記載
    被害人電話之筆記紙一張，依序為丑○○、丙○○所有，據渠供明在卷，因係供
    竊取車輛、恐嚇取財犯罪所用之物，爰宣告沒收，至其餘之扣案物品，被告丑○○供稱非用來竊車或恐嚇取財非供犯罪之物，爰不另為沒收之宣告。
三、至於嘉義地方法院檢察署以被告丑○○冒用被害人陳皇評之資料，申請遠傳電信
    股份有限公司0000000000號行動電話門號，以作為恐嚇被害人之通信
    工具，認另涉有偽造私文書，而與恐嚇取財罪間有牽連犯之關係，屬裁判上一罪
    ，而移送併辦。惟按犯罪事實應依證據認定之，無證據不得推定其犯罪事實，刑
    事訴訟法第一百五十四條定有明文。認定犯罪事實所憑之證據，雖不以積極證據
    為限，間接證據亦包括在內，然而無論直接或間接證據，其為訴訟上之證明，須
    於通常一般之人不致有所懷疑，而得確信其為真實之程度者，始得據為有罪之認
    定；苟積極證據不足為不利於被告事實之認定時，即應為有利於被告之認定，更
    不必有何有利之證據（最高法院七十六年台上第四九八六號、三十年上字八一六
    號等判例意旨參照），此即「罪證有疑，利於被告」之證據法則。經查，被告丑
    ○○於本院供稱：「（對起訴書之犯罪事實及被告丑○○併案要旨，有何意見？
    ）我沒有冒用，這個電話不是要打給被害人，我是用公共電話打給被害人，對於
    起訴及併案事實沒有意見，除了被害人陳皇評是我朋友，電話是他自己聲請的。
    我沒有拿來作為恐嚇被害人的工具。其餘的部分，我都承認。」；「（檢察官問
    被告丑○○是否你本人親自去聲請的？）不是，那個是易付卡，只要打電話給公
    司告訴申請人的基本資料可以了，我是跟他說陳皇評的基本資料。」；「（檢察
    官問被告丑○○你有無事先經過陳皇評的同意？）沒有。嗣後才跟他說的。」；
    「（檢察官問被告丑○○這隻電話在九十年四月二十日有打給00000000
    00號的是打給何人？）劉文智。」；「（檢察官問被告丑○○通話內容？）答
    現在忘記了。」；「（法官問被告丑○○你方才陳述說，聲請之前沒有告訴陳皇
    評，陳皇評是嗣後聽到你用他的名字聲請，他的反應為何？）他只有說少用一點
    。」等語，依被告丑○○上述供述可知，被告丑○○並未填寫申請書（偽造署押
    ），縱使被告丑○○以被害人陳皇評名義申請上開行動電話門號，構成偽造文書
    罪，然既無積極證據顯示被告持該門號之行動電話向被害人勒贖錢財，同案被告
    劉文智於警訊供稱其以公用電話向被害人勒贖一萬五千元，則偽造文書部分與恐
    嚇取財罪間並無方法、結果之牽連關係，自非起訴效力所及，本院不得加以一併
    審判，該部分應退由併案之檢察官另為妥適之處置。
四、據上論斷，應依刑事訴訟法第二百九十九條第一項前段、第二百七十三條之一第
    一項，刑法第二十八條、第五十六條、第五十五條、第三百二十一條第一項第三
    款、第三百二十一條第二項、第三百四十六條第一項、第四十七條、第三十八條
    第一項第二款，罰金罰鍰提高標準條例第一條前段，判決如主文。
本案經檢察官子○○到庭執行職務。
中      華      民      國      九十二      年      十      月   十七   日
                                         臺灣雲林地方法院刑事第二庭
                                             法  官  陳  定  國
右正本證明與原本無異。
如不服本判決，應於判決送達後十日內向本院提出上訴狀( 應附繕本 )。
                                             書記官  蘇  靜  怡
中      華      民      國      九十二      年      十      月   十七   日
中華民國刑法第三百二十一條
 (加重竊盜罪)
犯竊盜罪而有左列情形之一者，處六月以上五年以下有期徒刑：
一  於夜間侵入住宅或有人居住之建築物、船艦，或隱匿其內而犯之者。
二  毀越門扇、牆垣或其他安全設備而犯之者。
三  攜帶兇器而犯之者。
四  結夥三人以上而犯之者。
五  乘火災、水災或其他災害之際而犯之者。
六  在車站或埠頭而犯之者。
前項之未遂罰之。
中華民國刑法第三百四十六條
 (單純恐嚇罪)
意圖為自己或第三人不法之所有，以恐嚇使人將本人或第三人之物交付者
，處六月以上五年以下有期徒刑，得併科一千元以下罰金。
以前項方法得財產上不法之利益，或使第三人得之者，亦同。
前二項之未遂犯罰之。
 附表   （其中編號九號、十號部分之犯行被告丙○○並未參與）
 ┌──┬───┬─────┬────────┬─────┬────┬──?
 │編號│被害人│失竊時間  │失竊地點        │失竊車號  │所得金額│匯入?
 │    │      │          │                │          │        │
 ├──┼───┼─────┼────────┼─────┼────┼──?
 │  一│甲○○│5.    │雲林縣虎尾鎮德興│ｃ5-3280  │一萬五千│葉健?
 │    │      │11.時分  │路              │          │元      │
 │    │      │          │                │          │        │
 ├──┼───┼─────┼────────┼─────┼────┼──?
 │  二│己○○│5.    │嘉義縣溪口鄉東民│9L-4269   │無      │無
 │    │      │6時許     │村民生路八八號  │          │        │
 ├──┼───┼─────┼────────┼─────┼────┼──?
 │  三│癸○○│6.1.    │南投縣南投市育樂│H8-9698   │無      │無
 │    │      │16時45分  │路八０號對面路旁│          │        │
 │    ├───┴─────┴────────┴─────┴────┴──?
 │    │勒贖二萬元，被害人尚未交付贖款，被竊小客車就被警方尋獲。
 ├──┼───┬─────┬────────┬─────┬────┬──?
 │  四│丁○○│6.2.    │南投縣南投市三和│H8-5860   │三萬元  │葉建?
 │    │      │零時許    │一路衛生所空地  │          │        │
 ├──┼───┼─────┼────────┼─────┼────┼──?
 │  五│辛○○│6.3.    │雲林縣虎尾鎮德興│Y7-7326   │一萬五千│葉建?
 │    │      │10時許    │路一三一號前    │          │元      │
 ├──┼───┼─────┼────────┼─────┼────┼──?
 │  六│戊○○│6.3.    │雲林縣西螺鎮新興│7W-2676   │六千元  │葉建?
 │    │      │12時許    │里新麗路旁      │車主為李林│        │
 │    │      │          │                │俊        │        │
 ├──┼───┼─────┼────────┼─────┼────┼──?
 │  七│寅○○│6.5.    │雲林縣崙背鄉南陽│5M-0693   │無      │無
 │    │      │11時許    │村建國路與永昌路│車主為廖春│        │
 │    │      │          │口              │德        │        │
 │    ├───┴─────┴────────┴─────┴────┴──?
 │    │報案人為乙○○（起訴書附表誤載為被害人），本件勒贖三萬元，歹徒要?
 │    │被害人尚未交付贖款，被竊車輛已被警方尋回，而通知被害人領回。
 ├──┼───┬─────┬────────┬─────┬────┬──?
 │  八│庚○○│6.5.    │雲林縣麥寮鄉麥津│9R-3360   │無      │無
 │    │      │13時許    │村中正路一八０號│          │        │
 │    │      │          │對面空地        │          │        │
 │    ├───┴─────┴────────┴─────┴────┴──?
 │    │丑○○以老虎鉗破壞車門及車鎖著手竊取該小貨車，丙○○在旁把風時，?
 │    │攔捕查獲，而未得手。
 ├──┼───┬─────┬────────┬─────┬────┬──?
 │  九│壬○○│5.    │雲林縣西螺鎮建興│7A-0989   │一萬八千│廖文?
 │    │      │6時許     │路與光明西路口  │          │元      │
 │    ├───┴─────┴────────┴─────┴────┴──?
 │    │丑○○竊得7A-0989小客車後於九十二年五月三十日上午九時許向被害人陳
 │    │元，要求匯入台南企銀李清標0000000-000000O號帳戶，因欠缺分行名稱而
 │    │許，丑○○再提供其弟（不知情）在臺灣銀行基隆分行廖文弘00000000000
 │    │元，得款一萬八千元。
 │    │
 ├──┼───┬─────┬────────┬─────┬────┬──?
 │  十│卯○○│4.20.    │嘉義縣太保市北港│SQ-9607   │一萬五千│無
 │    │      │12時許    │路二段六０一巷「│          │元      │
 │    │      │          │華濟醫院停車場」│          │        │
 │    ├───┴─────┴────────┴─────┴────┴──?
 │    │丑○○與劉文智共同竊取該SQ-9607小貨車後，由劉文智以公用電話向被害
 │    │，約定在嘉義縣太保市○○路○段六０一號統一超商交款，得款後駕駛WQ-
 │    │有）逃逸，經埋伏警員記下車號通知劉文智到場，劉文智供出與綽號「麻?
 │    │。
 └──┴──────────────────────────────── 


司法院資訊處製作；財團法人民間司法改革基金會備份。
